# 新旧收入准则衔接的问题

提问人：wasx113114 时间：2021-06-26 08:05:08
陈老师您好：
今年是所有企业均执行新收入准则的一年，都面临着新旧收入准则衔接的问题，但对新收入准则中关于衔接规定的表述我理解起来不是很清晰，烦请老师解惑。
一、
新收入准则第四十三条：首次执行本准则的企业，应当根据首次执行本准则的累积影响数，调整首次执行本准则当年年初留存收益及财务报表其他相关项目金额，对可比期间信息不予调整。企业可以仅对在首次执行日尚未完成的合同的累积影响数进行调整。同时，企业应当在附注中披露，与收入相关会计准则制度的原规定相比，执行本准则对当期财务报表相关项目的影响金额，如有重大影响的，还需披露其原因。
我对该条的理解：
仅考虑未完成合同累计影响，对 2021 年财报的调整为：在所有者权益变动表中“本年金额”下”未分配利润“列、”加：会计政策变更“行中填写累计影响数（原因是，四十三条未指明调整最早期初），调整之后的未分配利润本年年初余额直接过到 2020 年资产负债表期初金额，并调整涉及的资产负债表期初其他科目；不调整 2021 年度利润表的比较信息（即 2020 年度利润表各项金额），以符合四十三条中”对可比期间信息不予调整”的规定。并在首次执行日的财报日采用三列资产负债表进行列报，即本年年末金额、本年年初金额、上年年末金额。
请问陈老师，我对第四十三条的理解和操作是否存在歧义或者错误的事项？
二、
新收入准则第四十四条：对于最早可比期间期初之前或首次执行本准则当年年初之前发生的合同变更，企业可予以简化处理，即无需按照本准则第八条规定进行追溯调整，而是根据合同变更的最终安排，识别已履行的和尚未履行的履约义务、确定交易价格以及在已履行的和尚未履行的履约义务之间分摊交易价格。
我对该条的理解：
变更在以前年度的，不按照第八条进行追溯调整，那么可以肯定的是不能调整变更当年的收入（因第八条说调整当期收入），也是四三条所说的“对可比期间信息不予调整”。按照合同变更内容，确定已履行和未履行的交易价格，已履行确认的收入金额如与按新准则合同变更及交易价格分摊不一致的，类似四十三条的调整方式进行调整，只不过涉及区分上年和最早期初累计影响数分别在所有者权益变动表中”会计政策变更“处填列，原则还是对”对可比期间信息不予调整“，仅调整期初未分配利润金额及资产负债表相关项目。未履行部分在 2021 年或以后期间按新准则要求进行账务处理。
请问陈老师，我对第四十四条的理解和操作是否存在歧义或者错误的事项？

回答人：chenyiwei
1 、基本可以这样理解。但需要注意的是：在正式报表中，首次执行当年度的资产负债表的年初数是不调整的，调整后的资产负债表年初数只是附注性质的补充信息。
2 、该条意味着在首次执行日之前发生的合同变更，可直接根据变更后合同在首次执行日的条款进行处理，而不必按照准则第八条关于合同变更的规定进行完整追溯。以变更后合同条款为基础，合理确定在首次执行年度及以后年度的收入金额，对这部分收入金额在首次执行日后按照新准则规定予以确认和计量。